【裁判字號】    99,訴,1130
【裁判日期】    990819
【裁判案由】    就業服務法
【裁判全文】
臺北高等行政法院判決
                                      99年度訴字第1130號
                                     99年8月12日辯論終結
原      告  友仁人力資源有限公司
代  表  人  甲○○
被      告  行政院勞工委員會
代  表  人  乙○○○○○○○○
訴訟代理人  丁○○
            丙○○
上列當事人間就業服務法事件，原告不服行政院中華民國99年5
月13日院臺訴字第0990097141號訴願決定，提起行政訴訟，本院
判決如下：
    主  文
原告之訴駁回。
訴訟費用由原告負擔。
    事實及理由
一、事實概要：
    被告委託社團法人中華民國工業協進會（下稱工業協進會）
    辦理97年度私立就業服務機構從事跨國人力仲介服務品質評
    鑑計畫，經工業協進會於民國98年7月23日以（98）工協仲
    評字第078號函復原告原始成績為21分，訂於98年7月24 日
    進行複評，嗣被告於98年7月31日以勞職管字第0980510105C
    號函（下稱原處分）檢送原告評鑑成績1份，記載評鑑成績
    總分為53分，評鑑等級為C級，依私立就業服務機構許可及
    管理辦法（以下簡稱管理辦法）第15條規定，不予許可設立
    分公司，且於許可證效期屆滿換發新證時，保證金不予遞減
    新臺幣（下同）1百萬元，原告應加強改善服務品質，倘其
    許可證效期屆滿日前最近2年評鑑成績均為C級者，將不予換
    發新證。原告不服，以其自接管洋洋人力資源有限公司，即
    全力經營公司業務，因該公司經營不善，致其接管後2年評
    鑑等級皆為C級，評鑑委員認其對○○股份有限公司（下稱
    ○○公司）服務不佳，致顧客服務項目扣分37分，所為評鑑
      不公，已補送○○公司確認其提供服務之書面為由，提起
      訴願，遭決定駁回，遂提起行政訴訟。
二、原告主張：
    原告與○○公司一向交情甚好，評鑑委員會一直要求原告以
    書面作為評鑑標準，而原告每次南北奔波皆需耗費一整天時
    間，評鑑委員會以原告沒用書面資料就扣原告4 、50分分數
    ，實不合理。原告腳踏實地經營老人服務，雖原告書面資料
    記錄並非很好，但每年皆是小心翼翼的認真經營，但評鑑給
    分過低，若以此取消原告公司執照，對原告實屬不公。原告
    親眼目睹不肖業者污染整個市場，包含勾結政府單位，因原
    告指控而得罪他人。原告只屬一小型仲介，為何要求如此嚴
    格，原告皆係以合法程序，依照政府機關要求行事，並無不
    法。況且原告亦曾搶救遭人蛇集團控制之外勞，評鑑委員會
    並非以實地了解方式從事評鑑，並無法取信原告等情。並聲
    明求為判決撤銷訴願決定及原處分，被告應評鑑原告成績為
    B 級。
三、被告則以：
  (一)按「第1項私立就業服務機構及其分支機構之設立許可條件
    、期間、廢止許可、許可證更新及其他管理事項之辦法，由
    中央主管機關定之。」「主管機關得自行或委託相關機關（
    構）、團體辦理私立就業服務機構評鑑，評鑑成績分為A、B
    及C 三級。」「前項評鑑辦理方式、等級、基準及評鑑成績
    優良者之表揚方式，由主管機關公告之。」就業服務法第34
    條第3 項及私立就業服務機構許可及管理辦法第13條之1 定
    有明文。又被告98年1 月13日勞職管字第0980503020號令修
    正發布「私立就業服務機構從事跨國人力仲介服務品質評鑑
    要點」（下稱評鑑要點）第3 點第2 項後段及第6 點規定「
    ……附表2 係評鑑當年度未辦理從事仲介就業服務法第46條
    第8 款至第10款規定工作之外國人聘僱許可（初次、重招、
    遞補、承接）申請案之仲介機構。」「仲介機構評鑑結果分
    A 、B 、C 三等級，各級之分數範圍如下：（一）A 級：成
    績達評鑑指標規定之90分以上者。（二）B 級：成績達評鑑
    指標規定之60分以上未達90分者。（三）C 級：成績未達評
    鑑指標規定之60分者。」「前項評鑑結果依適用附表1 評鑑
    之仲介機構及附表2 評鑑之仲介機構分別公告於本會網站（
    www.cla.gov.tw）及本會職業訓練局網站（www.evta.gov.
    tw ）提供雇主參考，並作為加強仲介機構管理之依據。」
    依所附「附表2 評鑑指標」，評鑑總分為100 分，含（一）
    品質管理42分－契約簽訂及保存22分、資料建檔及管制10分
    、員工管理10分。（二）違規處分－非法媒介扣10分/ 次、
    超收費用扣5 分/ 次、非法扣留財物扣5 分/次 、未盡受委
    任事務扣5 分/ 次、其他扣5 分/ 次。（三）顧客服務35分
    －服務週期及項目15分、申訴處理20分。（四）其他事項13
    分－曾受停業處分及申報暫停營業者6分 、就業服務專業人
    員比例7 分。又被告係以公開招標方式，委託協進會辦理「
    97年度私立就業服務機構從事跨國人力仲介服務品質評鑑計
    畫」（下稱評鑑計畫），受評對象為96 年12 月31日以前設
    立之仲介機構（含受停業處分及暫停營業），評鑑範圍為97
    年1 月1 日起至12月31日止辦理之雇主及從事工作之外國人
    相關資料（仲介機構為雇主申請聘僱許可- 初次、重招、遞
    補、承接之外國人，並依規定抽出10位雇主及外國人資料受
    評）。惟評鑑指標100 分中之16分「（三）、顧客服務（55
    分）：……。3.滿意度調查（16分）」係另案委託全國意向
    顧問股份有限公司辦理。
  (二)原告於97年度未辦理從事仲介就業服務法第46條第8款至第
    10款規定工作之外國人聘僱許可申請案，適用本要點第3點
    附表2之評鑑指標。原告97年度原始評鑑分數為21分（C級）
    ，其依規定向協進會提出申訴，經召開第5次私立就業服務
    機構評鑑諮詢小組審查後列入複評，嗣安排評鑑委員於98年
    7 月24日至原告進行實地評鑑複評，經3 位評鑑委員依本要
    點第3 點附表2 評鑑指標進行複評之實地評鑑成績為53分（
    C 級）。依據該附表2 評鑑指標，原告97年度4 大項評鑑成
    績資料得分如下：品質管理（42分）得23分、違規處分（10
    分）得10分、顧客服務（35分）得14分、其他事項（15分）
    得6 分，其成績53分未達評鑑指標規定之60分為C 級，被告
    爰依規定以98年7 月31日勞職管字第0980510105C 號函通知
    原告評鑑成績，依法並無違誤。
  (三)原告係適用本要點第3點附表2評鑑指標，其於實地評鑑時，
    提供8位雇主及外國人資料供評鑑委員評鑑，就原告評鑑指
    標項目第3大項顧客服務第1中項「服務週期及項目」之評鑑
    情形如下（共計得4分）：
    1.「外國人（求職人）服務紀錄」（複選，5分）：
      (1)服務務紀錄：評鑑標準為達100%，均有外國人（求職人
        ）服務紀錄（2分）；原告提供8位外國人名單，原告皆
        有8名外國人之服務紀錄，其內容皆符合指標規定，本
        項目得2分。
      (2)服務週期：評鑑標準為仲介機構提供80%以上外國人（
        求職人），服務週期至少3個月1次（3分）；依原告提
        供8位外國人名單資料僅4名（50%）有符合標準，原告
        未符合提供80%以上外國人，服務週期至少3個月1次之
        規定，故本項目未能得分。
    2.「雇主服務紀錄」（複選，5分）：
      (1)服務紀錄：評鑑標準為達100%，均有雇主服務紀錄（2
        分）；依原告提供8位雇主名單資料，原告皆有8名雇主
        之服務紀錄，其內容皆符合指標規定，本項目得2分。
      (2)服務週期：評鑑標準為仲介機構提供80%以上雇主，服
        務週期至少3個月1次（3分）：依原告提供8位雇主名單
        資料僅4名（50%）有符合標準，原告未符合提供80%以
        上雇主，服務週期至少3個月1次之規定，故本項目未能
        得分。
      (3)「提供外國人（求職人）資訊」：資訊週期：評鑑標準
         為提供80%以上外國人（求職人），資訊週期至少3個
         月1次（3分）；原告未提供本項目相關資料，故未能
         得分。
      (4)「提供雇主資訊」：資訊週期：評鑑標準為提供80%以
         上雇主，資訊週期至少3個月1次（2分）：因原告未提
         供本項目相關資料，故未能得分。
    3.次查原告僅提供評鑑標準40%外國人及雇主服務週期及資
      訊週期，未達評鑑標準80%以上外國人及雇主服務週期3個
      月至少1次之資料甚明；又被告係依本辦法、本要點及評
      鑑指標辦理私立就業服務機構評鑑，依上開評鑑指標項目
      ，係以檢視仲介機構辦理之雇主及外籍勞工相關書面資料
      為準據。本案原告上開未能得分之指標項目係因其未提供
      書面資料及服務週期不符規定所致，並有評鑑委員及原告
      代表人甲○○共同簽具之評鑑不給分紀錄表為證。基此，
      被告以98年7月31日勞職管字第0980510105C號函通知原告
      「97年私立就業服務機構從事跨國人力仲介服務品質評鑑
      」評鑑成績53分（C級）及本辦法第14條第2項規定，依法
      並無違誤等語，資為抗辯。並聲明求為判決駁回原告之訴
      。
四、兩造之爭點被告就原告辦理97年度私立就業服務機構從事跨
    國人力仲介服務品質評鑑，以98年7月31日之原處分評鑑成
    績總分為53分，評鑑等級為C級，是否適法？
  (一)按就業服務法第34條第1項及第3項規定：「私立就業服務機
    構及其分支機構，應向主管機關申請設立許可，經發給許可
    證後，始得從事就業服務業務；其許可證並應定期更新之。
    」「第1項私立就業服務機構及其分支機構之設立許可條件
    、期間、廢止許可、許可證更新及其他管理事項之辦法，由
    中央主管機關定之。」次按管理辦法第13條之1規定：「主
    管機關得自行或委託相關機關（構）、團體辦理私立就業服
    務機構評鑑，評鑑成績分為A、B及C三級。前項評鑑辦理方
    式、等級、基準及評鑑成績優良者之表揚方式，由主管機關
    公告之。」又依98年1月13日修正發布之私立就業服務機構
    從事跨國人力仲介服務品質評鑑要點（以下簡稱評鑑要點）
    第6點第1項規定「仲介機構評鑑結果分A、B、C三等級，各
    級之分數範圍如下：（一）A級：成績達評鑑指標規定之90
    分以上者。（二）B級：成績達評鑑指標規定之60分以上未
    達90分者。（三）C級：成績未達評鑑指標規定之60分者。
    」依附表2之評鑑指標，評鑑總分為100分，含（一）品質管
    理42分－契約簽訂及保存22分、資料建檔及管制10分、員工
    管理10分。（二）違規處分30分－非法媒介扣10分/次、超
    收費用扣5分/次、非法扣留財物扣5分/次、未盡受委任事務
    扣5分/次、其他扣5分/次。（三）顧客服務35分－服務週期
    及項目15分、申訴處理20分。（四）其他事項13分－曾否受
    停業處分及申報暫停營業6分、就業服務專業人員比例7分。
  (二)查原告97年度未辦理從事仲介就業服務法第46條第1項第8款
    至第10款規定工作之外國人聘僱許可申請案，經被告依評鑑
    要點第3點規定附表2之評鑑指標，於98年7月24日對原告實
    施複評，並由3位評鑑委員進行實地評鑑結果，以其品質管
    理部分，契約簽訂及保存項目得16分、資料建檔及管制得7
    分、員工管理得0分，共計23分。違規處分部分，因無違規
    受處分情形，得10分。顧客服務部分，服務週期及項目得4
    分、申訴處理得10分，共計14分。其他事項部分，曾否受停
    業處分及申報暫停營業項目得6分、就業服務專業人員比例
    得0分，共計6分，合計總分為53分，評鑑成績為C級。其中
    顧客服務部分之服務週期及項目，依評鑑指標及說明，係分
    為（1）外國人（求職人）服務紀錄、（2）雇主服務紀錄、
    （3）提供外國人（求職人）資訊及（4）提供雇主資訊四項
    ，前二項中之服務紀錄達百分之百，均有外國人（求職人）
    及雇主服務紀錄者，各得2分；服務週期以仲介機構提供百
    分之八十以上外國人（求職人）及雇主，服務週期至少3個
    月1次者，各得3分；後二項以仲介機構提供百分之八十以上
    外國人（求職人）及雇主，資訊週期至少3個月1次者，各得
    3 分及2 分。服務紀錄、服務週期，係請仲介機構提出評鑑
    人員於現場所抽出10份之外國人（求職人）及雇主之聯繫或
    訪視紀錄，並檢視其服務內容及處理情形（數量不足者，全
    數檢視）；無書面服務紀錄或未詳實記載外國人（求職人）
    及雇主姓名、處理經過、處理結果、由服務人員簽章及註記
    服務日期等項，不列計服務週期。資訊週期、資訊紀錄，係
    請仲介機構提出評鑑人員於現場所抽出10份之雇主及外國人
    （求職人）之提供資訊之紀錄，並檢視其提供方式及資訊內
    容（數量不足者，全數檢視）；相關資訊須有交付雇主及外
    國人（求職人）之紀錄或證明，未能提供者，不予列計資訊
    週期。原告所提供8 位外國人及雇主名單，均有服務紀錄，
    各得2 分，惟僅其中4 名即百分之五十符合外國人（求職人
    ）及雇主之服務週期及資訊週期至少3 個月1 次，未達提供
    百之八十以上之標準，致該等項目均未得分。上開評鑑項目
    係以檢視仲介機構辦理外國人（求職人）及雇主所提供之相
    關書面資料為準據，原告因未提供符合評鑑項目之書面資料
    ，致未能得分，並有經三位評鑑委員及原告代表人甲○○簽
    署之97年度私立就業服務機構從事跨國人力仲介服務品質評
    鑑計畫檢核表及評鑑不給分紀錄表等附原處分卷可稽，原告
    雖稱已補送○○公司確認其提供服務之書面云云，惟所提98
    年8 月10日經○○公司負責人簽名之陳情書，並非聯繫或訪
    視外國人及雇主之書面服務紀錄，尚難採為評鑑依據。又評
    鑑之項目，被告於評鑑前有舉行說明會，原告亦自承知情，
    惟因有多項未提供符合評鑑項目之書面資料，致評鑑成績總
    分僅得53分，評鑑等級為C 級，本院開庭時經就前述評鑑項
    目逐項調查，原告僅空言主張其認真經營並指摘給分過低，
    實難甘服，惟迄未能提出評鑑給分有誤之具體證據，所訴洵
    無足採。
  (三)綜上，本件原處分並無違誤，訴願決定予以維持，亦無不合
    。原告訴請如聲明所示，為無理由，應予駁回。又本件事證
    已臻明確，兩造其餘主張及攻擊防禦方法，與判決結果不生
    影響，無逐一論述必要，併此敘明。
五、據上論結，本件原告之訴為無理由，依行政訴訟法第98條第
    1項前段，判決如主文。
中    華    民    國    99    年     8    月    19    日
                       臺北高等行政法院第四庭
                               審判長法  官  黃  本  仁
                                     法  官  陳  秀  
                                     法  官  李  玉  卿
上為正本係照原本作成。
如不服本判決，應於送達後20日內，向本院提出上訴狀並表明上
訴理由，如於本判決宣示後送達前提起上訴者，應於判決送達後
20日內補提上訴理由書（須按他造人數附繕本）。
中    華    民    國    99    年     8    月    19    日
                                     書記官  陳  圓  圓

司法院資訊處製作；財團法人民間司法改革基金會備份。
